【裁判字號】    89,上訴,1682
【裁判日期】    890721
【裁判案由】    違反槍砲彈藥刀械管制條例
【裁判全文】
臺灣高等法院臺中分院刑事判決                  八十九年度上訴字第一六八二號
    上  訴  人
    即  被  告  乙○○
右上訴人，因被告違反槍砲彈藥刀械管制條例案件，不服臺灣臺中地方法院八十九年
度訴字第一五一三號，中華民國八十九年七月二十一日第一審判決（起訴案號：臺灣
臺中地方法院檢察署八十九年度偵字第九四三六號），提起上訴，本院判決如左：
    主    文
原判決撤銷。
乙○○未經許可，寄藏可發射子彈具有殺傷力之手槍，處有期徒刑壹年貳月，併科罰
金新臺幣伍萬元，罰金如易服勞役，以新臺幣玖佰元即銀元參佰元折算壹日。
扣案之改造手槍（含彈匣壹個，槍枝管制編號：0000000000號）壹支，沒收。
    事    實
一、乙○○於民國（下同）八十八年三月或四月中旬某日，未經許可，在台中市○○
    街十號七樓七一○室其居住處所，無故受其友人綽號「飛龍」之年籍姓名不詳之
    成年男子所託，將該「飛龍」所有可發射子彈具有殺傷力之改造手槍（含彈匣一
    個，槍枝管制編號：0000000000號）一支，予以收受藏放，嗣於八十九年五月十
    日下午九時許，經警在上開台中市○○街十號七樓七一○室內當場查獲，並扣得
    乙○○所藏放之上開可發射子彈具有殺傷力改造手槍（含彈匣一個，槍枝管制編
    號：0000000000號）一支。
二、案經臺中市警察局第四分局報由臺灣臺中地方法院檢察署檢察官偵查起訴。
    理    由
一、訊據上訴人即被告（下稱被告）乙○○，對於其於前開時地，同意其友人綽號「
    飛龍」之年籍姓名不詳之成年男子所託，將裝有扣案改造手槍（含彈匣一個，槍
    枝管制編號：0000000000號）一支之包裝袋收受藏放之情事，固坦承不諱，惟矢
    口否認有上開寄藏槍枝之犯行，並辯稱當時因其友人綽號「飛龍」之年籍姓名不
    詳之成年男子，係用塑膠袋裝，其並不知內裝有改造手槍，且該飛龍男子有上開
    住處之鑰匙，隨時可進出，其直至警方人員至其上開住處查獲始得知該等物品確
    係槍枝云云，惟查：
(一)右開寄藏槍枝之犯罪事實，迭據被告乙○○於警訊、偵查中坦承不諱，且有改造
    手槍（含彈匣一個，槍枝管制編號：0000000000號）一支扣案可資佐證。被告雖
    以前詞置辯，然其於警訊中先供稱「‧‧‧但改造手槍一支、子彈十一顆彈匣一
個，為我所有」、「該物品（按指本件扣案之改造手槍）係一位綽號飛龍之男子
    ，於八十八年四月左右拿到右述地點親自交付給我，要我幫他寄藏，他向我說警
    方正在查緝他，要暫時寄藏我承租處的」、「因為他一直拜託我才答應。我所承
    租」等語（參見偵查卷七頁背面、八頁），又於偵查中供稱「我是打開後才知道
    ，他（按指綽號「飛龍」之年籍姓名不詳之成年男子）當時說被警方盯得很緊」
    等語（參見臺灣臺中地方法院檢察署八十九年度核退字第二二三一號卷第二頁背
    面），足見被告確知該綽號「飛龍」之年籍姓名不詳之成年男子所交付者係違禁
    物品，否則如非違禁物品，豈有因警方查緝而需藏放在被告住處之理？再者，上
    開改造手槍係放置在一個透明盒子之情事，有照片二張在卷可憑，則被告豈有不
    知之理，是應以其於警訊及偵查中所為之供述，較符事實，其事後翻異前供，所
    辯不知情云云，已難採信。
(二)又被告被查獲之住處，有警方所繪之現場圖在卷可稽（參見九四三六號偵查卷七
    頁），當場且查獲謝雨芹、葉海莉、謝醫丞等人，佐以被告於本院八十九年九月
    二十五日調查時所供該居住處所被查獲時並未退租等情，足見被告確有繼續使用
    該住處，並且知悉該寄藏物品係槍枝無訛，是被告辯稱該飛龍者有鑰匙隨時可進
    出該處云云，縱為屬實，仍難為被告有利之認定。且上開改造手槍一支，經送請
    內政部警政署刑事警察局鑑定結果，認該改造玩具手槍係仿BERETTA 廠半自動手
    槍製造之金屬玩具手槍更換土造金屬槍管改造而成，機械性能良好，可擊發適用
    子彈，具殺傷力等語，有該局八十九年五月二十五日刑鑑字第六三七八三號鑑驗
    通知書一件在卷可稽，是被告上開改稱之詞，核係卸責之詞，難以採信，從而，
    本件事證明確，被告之犯行，洵堪認定。
二、核被告所為，係犯槍砲彈藥刀械管制條例第十一條第四項之未經許可寄藏可發射
    子彈具有殺傷力之手槍罪。其因受託寄藏而持有前開手槍之行為，係寄藏之當然
    結果，不另論罪。且被告犯後，槍砲彈藥刀械管制條例上開之罪，於八十九年七
    月五日修正公布，該修正內容僅係修正條文之用語增列第四條「第一項」，刑度
    及其他要件並未修正，經比較後自應適用裁判時之新法，併此敘明。原審經審理
    之結果，認被告罪證明確，予以論科，固非無見。惟查，原審未說明比較該條文
    之修正，已有未合。又原審量處被告有期徒刑一年二月外，並依法併科罰金新台
幣十萬元，而諭知易服勞役之折算標準，卻未引用「現行法規所定貨幣單位折算
    新台幣條例」第二條，以為裁判之依據，亦有未合。被告提起上訴，否認有上開
    犯行，固非可取，惟原判決既有上開可議，即屬無可維持，應由本院撤銷改判。
    爰審酌被告之品行、擁有具殺傷力之改造槍枝危害社會治安、惟未同時持有具殺
    傷力之子彈情節較輕、寄藏期間之逾九月及其犯罪後之態度等一切情狀，量處如
    主文第二項所示之刑，並就併科罰金部分，依法諭知易服勞役之折算標準。至扣
    案之改造手槍（含彈匣一個，槍枝管制編號：0000000000號）一支，係屬違禁物
    ，爰依刑法第三十八條第一項第一款之規定，宣告沒收之。
三、且按被告犯槍砲彈藥刀械管制條例第十一條第四項之罪，固經判處有期徒刑。惟
    按人民身體之自由應予保障，憲法第八條設有明文。限制人身自由之法律，其內
    容須符合憲法第二十三條所定要件。保安處分係對受處分人將來之危險性所為拘
    束其身體、自由等之處置，以達教化與治療之目的，為刑罰之補充制度。本諸法
    治國家保障人權之原理及刑法之保護作用，其法律規定之內容，應受比例原則之
    規範，使保安處分之宣告，與行為人所為行為之嚴重性、行為人所表現之危險性
    ，及對於行為人未來行為之期待性相當。槍砲彈藥刀械管制條例第十九條第一項
    規定：「犯第七條、第八條、第十條、第十一條、第十二條第一項至第三項、第
    十三條第一項至第三項之罪，經判處有期徒刑者，應於刑之執行完畢或赦免後，
    令入勞動場所，強制工作，其期間為三年。」此項規定不問對行為人有無預防矯
    治其社會危險性之必要，一律宣付強制工作三年，限制其中不具社會危險性之受
    處分人之身體、自由部分，其所採措施與所欲達成預防矯治之目的及所需程度，
    不合憲法第二十三條所定之比例原則。犯上開條例第十九條所定之罪，不問對行
    為人有無預防矯治其社會危險性之必要，一律宣付強制工作三年之部分，與本解
    釋意旨不符，應自本解釋公布之日起不予適用，業經大法官會議釋字第四七一號
    解釋載明。本件被告寄藏前開槍枝，並未持以犯罪，亦無其他不法前科，依其人
    格及行為之特質觀之，對社會治安之危害，應非屬重大，依比例原則核無藉宣告
    強制工作，以預防矯治其社會危險性之必要，揆諸前揭解釋意旨，且檢察官起訴
    書內亦無具體請求，自無同時對被告宣付強制工作必要，附此敘明。
據上論斷，應依刑事訴訟法第三百六十九條第一項前段、第三百六十四條、第二百九
十九條第一項前段，槍砲彈藥刀械管制條例第十一條第四項，刑法第十一條前段第
二條第一項前段、第四十二條第二項、第三十八條第一項第一款，現行法規所定貨幣
單位折算新台幣條例第二條，罰金罰鍰提高標準條例第二條，判決如主文。
本案經檢察官甲○○到庭執行職務
中      華      民      國    八十九     年      十       月    二十四  日
                                  臺灣高等法院臺中分院刑事第二庭
                                        審判長法  官  羅  禮  政
                                              法  官  陳  欣  安
                                              法  官  蔡  聰  明
右正本證明與原本無異。
如不服本判決應於收受送達後十日內向本院提出上訴書狀，其未述上訴之理由者並
得於提起上訴後十日內向本院補提理由書（均須按他造當事人之人數附繕本）。
                                              書記官    瑞  芳
中      華      民      國    八十九     年      十       月    二十五  日
槍砲彈藥刀械管制條例第十一條：
未經許可，製造、販賣或運輸第四條第一項第一款所稱其他可發射金屬或子彈具有殺
傷力之各式槍砲者，處五年以上有期徒刑，併科新台幣一千萬元以下罰金。
未經許可，轉讓、出租或出借前項所列槍砲者，處三年以上十年以下有期徒刑，併科
新台幣七百萬元以下罰金。
意圖供自己或他人犯罪之用，而犯前二項之罪者，處無期徒刑或七年以上有期徒刑，
併科新台幣一千萬元以下罰金。
未經許可，持有、寄藏或意圖販賣而陳列第一項所列槍砲者，處一年以上七年以下有
期徒刑，併科新台幣七百萬元以下罰金。
第一項至第三項之未遂犯罰之。                                            Ｉ


司法院資訊處製作；財團法人民間司法改革基金會備份。
